ACORDAO-COMPLETO-2516670

ACÓRDÃO 2608/2021 ATA 42/2021 - PLENÁRIO

VISTOS, relatados e discutidos estes autos de Solicitação do Congresso Nacional - SCN, por meio da qual a Comissão de Fiscalização Financeira e Controle da Câmara dos Deputados encaminha a esta Corte de Contas a Proposta de Fiscalização e Controle 41/2021, de autoria do Deputado Leo de Brito (PT-AC) , em que requer a realização de investigação do contrato celebrado pela empresa VTCLOG em valor 1.800% maior que o recomendado pelo Ministério da Saúde - MS;
ACORDAM os Ministros do Tribunal de Contas da União, reunidos em Sessão de Plenário e diante das razões expostas pelo Relator, em: 
9.1. conhecer da presente Solicitação do Congresso Nacional, encaminhada pelo Presidente da Comissão de Fiscalização Financeira e Controle da Câmara dos Deputados, por estarem preenchidos os requisitos de admissibilidade previstos nos artigos 4º, inciso I, alínea 'b', da Resolução TCU 215/2008, e 232, inciso III, do RITCU;
9.2. esclarecer à Comissão de Fiscalização Financeira e Controle da Câmara dos Deputados que:
9.2.1. o Tribunal de Contas da União já atua no exame de regularidade da celebração do 2º Termo Aditivo ao Contrato 59/2018, firmado pelo Ministério da Saúde com a empresa VTC Operadora de Logística Ltda. - VTCLOG, que está sendo efetuado no âmbito do TC Processo 025.828/2021-5 - Representação de iniciativa dos Senadores da República Eliziane Gama (Cidadania - MA) e Alessandro Vieira (Cidadania - SE) , autuado em 23/7/2021, sob a relatoria do Ministro Benjamin Zymler;
9.2.2. o Departamento de Logística em Saúde/Secretaria Executiva/Ministério da Saúde publicou Aviso no Diário Oficial da União - DOU, número 186, Seção 3, página 139, tornando pública a Declaração de Nulidade do 2º Termo Aditivo ao Contrato 59/2018, firmado com a empresa VTC Operadora de Logística Ltda. - VTCLOG;
9.2.3. será enviada cópia da decisão de mérito que vier a ser proferida no âmbito do TC Processo 025.828/2021-5;
9.3. enviar à Comissão de Fiscalização Financeira e Controle da Câmara dos Deputados cópia da presente decisão, acompanhada de cópia das peças 22 a 25 e 73 do TC Processo 025.828/2021-5;
9.4. atribuir ao TC Processo 025.828/2021-5 a chancela de processo de interesse do Congresso Nacional, com fundamento no art. 14, inciso III, da Resolução TCU 215/2008;
9.5. juntar ao TC Processo 025.828/2021-5 cópia da presente decisão, para facilitar o cumprimento do disposto no § 3º do art. 17 da Resolução TCU 215/2008, com fundamento no art. 14, inciso V, da mesma Resolução;
9.6. assinalar o integral cumprimento da presente solicitação;
9.7. enviar aos autos à Presidência do TCU para fins do disposto no art. 19 da Resolução TCU 215/2008; 
9.8. arquivar o presente processo, com fundamento no art. 169, inciso III, do Regimento Interno do TCU.

Solicitação do Congresso Nacional para que este Tribunal realize investigação do contrato celebrado pela empresa VTCLOG em valor 1.800% maior que o recomendado pelo Ministério da Saúde  MS, com a responsabilização dos agentes públicos envolvidos.

Ministério da Saúde.

3. Interessado: Comissão de Fiscalização Financeira e Controle da Câmara dos Deputados.

13.1. Ministros presentes: Ana Arraes (Presidente), Walton Alencar Rodrigues, Benjamin Zymler, Augusto Nardes, Raimundo Carreiro, Bruno Dantas e Jorge Oliveira.
13.2. Ministro-Substituto convocado: Marcos Bemquerer Costa (Relator).
13.3. Ministros-Substitutos presentes: Augusto Sherman Cavalcanti e André Luís de Carvalho.

MARCOS BEMQUERER

Adoto como relatório a instrução de mérito elaborada no âmbito da Secretaria de Controle Externo de Aquisições Logísticas - Selog (peça 9) , que contou com a anuência do escalão gerencial da referida unidade técnica (peças 10 e 11) , a seguir transcrita com os ajustes de forma pertinentes:
"Trata-se de Solicitação do Congresso Nacional tendo por objeto o atendimento a solicitação decorrente da aprovação pela Comissão de Fiscalização Financeira e Controle da Câmara dos Deputados de Proposta de Fiscalização e Controle 41/2021, de autoria do Deputado Leo de Brito (PT-AC) - (peças 1, 3 e 4) .
Com base em notícia publicada em veículo de televisão, em razão das apurações que se encontram em curso na chamada "CPI da Pandemia", constituída pelo Senado Federal, a proposta de fiscalização aprovada requer ao Tribunal de Contas da União que atue (peça 4, p. 4) :
...na investigação sobre o contrato realizado com a empresa VTCLOG em valor 1.800% maior do que o recomendado pelo setor técnico do Ministério da Saúde. Com aprofundamento das investigações, que sejam apontados e responsabilizados os agentes públicos envolvidos pelos prejuízos causados aos cofres públicos. 
EXAME DE ADMISSIBILIDADE
Os artigos 4º, inciso I, alínea 'b', da Resolução-TCU 215/2008, e 232, inciso III, do Regimento Interno do TCU conferem legitimidade ao presidente de comissão permanente da Câmara dos Deputados para solicitar informações e fiscalizações. Assim, é legítima a autoridade solicitante, cabendo o conhecimento do expediente como Solicitação do Congresso Nacional.
EXAME TÉCNICO
Conquanto não mencionado na Proposta de Fiscalização e Controle 41/2021, depreende-se pelos elementos nela indicados que os fatos narrados digam respeito à contratação pelo Ministério da Saúde da empresa VTC Operadora de Logística Ltda. - "VTCLOG" para execução de serviços de armazenagem e transporte de Insumos Críticos de Saúde (ICS) .
A existência de indícios de irregularidades no 2º Termo Aditivo ao Contrato 59/2018, firmado entre o Ministério da Saúde (MS) e a empresa Voetur Cargas e Encomendas Ltda., que, a partir de 9/11/2018, alterou sua denominação para VTC Operadora de Logística Ltda. - "VTCLOG", constitui objeto do TC Processo 025.828/2021-5 - Representação de iniciativa dos senadores da República Eliziane Gama (CIDADANIA - MA) e Alessandro Vieira (CIDADANIA - SE) , autuado em 23/7/2021.
O estado atual do referido processo é "aberto", estando em instrução nesta Selog após a realização de oitivas e diligência.
Cumpre assinalar que, acolhendo proposição desta Selog, em pareceres uniformes (TC Processo 025.828/2021-5 - peças 22 a 24) , o Ministro Relator Benjamin Zymler, em Despacho proferido no dia 9/9/2021, decidiu pela adoção de medida cautelar, sem oitiva prévia da parte, de forma a determinar que o Ministério da Saúde suspendesse os efeitos jurídicos do 2º Termo Aditivo ao Contrato 59/2018, firmado com a empresa VTC Operadora de Logística Ltda. - VTCLOG, e, especialmente, abstendo-se de realizar qualquer pagamento referente ao serviço de "Manipulação de Item para Atendimento (picking) ", até que o Tribunal delibere sobre o mérito da matéria (TC Processo 025.828/2021-5 - peça 25) .
A adoção da medida cautelar foi referendada pelo Tribunal com a prolação do Acórdão 2178/2021-TCU-Plenário, de 15/9/2021, Relator Ministro Benjamin Zymler.
Em 30/9/2021, o Departamento de Logística em Saúde/Secretaria Executiva/Ministério da Saúde publicou Aviso no Diário Oficial da União, número 186, Seção 3, página 139, tornando pública a Declaração de Nulidade do 2º Termo Aditivo ao Contrato 59/2018, firmado com a empresa VTC Operadora de Logística Ltda. - VTCLOG.
No entanto, a decisão de declarar a nulidade do ato inquinado, ainda que não tenham sido efetuados pagamentos, não afasta a continuidade da persecução administrativa para esclarecimento de possíveis irregularidades cometidas e eventual apenação dos responsáveis, a ser realizada no âmbito do TC Processo 025.828/2021-5 - Representação.
Considerando a autuação desta SCN, encaminha-se proposta de relatar ao solicitante a apuração que já vem sendo empreendida no TC Processo 025.828/2021-5 - Representação, atribuindo-lhe a chancela de processo de interesse do Congresso Nacional, informar ao Ministro Relator Benjamin Zymler a autuação deste TC Processo 040.853/2021-7; encaminhar ao solicitante cópias de peças processuais pertinentes do TC Processo 025.828/2021-5 - Representação, de modo a que se permita considerar integralmente atendida esta SCN e permitir o seu arquivamento.
PROPOSTA DE ENCAMINHAMENTO
Em face do exposto, propõe-se:
1.1 conhecer da presente Solicitação do Congresso Nacional, encaminhada pelo Presidente da Comissão de Fiscalização Financeira e Controle da Câmara dos Deputados, oriunda da aprovação das Proposta de Fiscalização e Controle 41/2021, de autoria do Deputado Leo de Brito (PT-AC) , por estarem preenchidos os requisitos de admissibilidade previstos nos artigos 4º, inciso I, alínea 'b', da Resolução-TCU 215/2008, e 232, inciso III, do Regimento Interno do TCU;
1.2  promover, por intermédio da Presidência do TCU, o envio à Comissão de Fiscalização Financeira e Controle da Câmara dos Deputados das seguintes informações: 
1.2.1 o Tribunal de Contas da União já atua no exame de regularidade da celebração do 2º Termo Aditivo ao Contrato 59/2018, firmado pelo Ministério da Saúde com a empresa VTC Operadora de Logística Ltda. - VTCLOG, que está sendo efetuado no âmbito do TC Processo 025.828/2021-5 - Representação de iniciativa dos senadores da República Eliziane Gama (CIDADANIA - MA) e Alessandro Vieira (CIDADANIA - SE) , autuado em 23/7/2021;
1.2.2 o Departamento de Logística em Saúde/Secretaria Executiva/Ministério da Saúde publicou Aviso no Diário Oficial da União, número 186, Seção 3, página 139, tornando pública a Declaração de Nulidade do 2º Termo Aditivo ao Contrato 59/2018, firmado com a empresa VTC Operadora de Logística Ltda. - VTCLOG;
1.2.3 cópia desta instrução e da decisão que vier a ser proferida nos autos, acompanhada de cópia das peças 22 a 25 e 73 do TC Processo 025.828/2021-5 - Representação.
1.3 Informar ao Ministro Benjamin Zymler, Relator do TC Processo 025.828/2021-5 - Representação, a autuação deste TC Processo 040.853/2021-7 - SCN, atribuindo-se ao primeiro a chancela de processo de interesse do Congresso Nacional, com fundamento no art. 14, inciso III, da Resolução-TCU 215/2008;
1.4 juntar, no TC Processo 025.828/2021-5 - Representação, cópia da deliberação que vier a ser proferida, para facilitar o cumprimento do disposto no § 3º do art. 17 da Resolução-TCU 215/2008, com fundamento no art. 14, inciso V, da mesma resolução;
1.5 assinalar o integral cumprimento da presente solicitação; e
1.6 arquivar o presente processo, com fundamento no art. 169, inciso III, do Regimento Interno do TCU".
É o relatório.

não há.

Não atuou.

SOLICITAÇÃO DO CONGRESSO NACIONAL. INVESTIGAÇÃO DE POSSÍVEIS IRREGULARIDADES NO CONTRATO CELEBRADO ENTRE A EMPRESA VTC OPERADORA LOGÍSTICA - VTCLOG E O MINISTÉRIO DA SAÚDE. CONHECIMENTO. OBJETO DA SCN JÁ TRATADO NO ÂMBITO DA REPRESENTAÇÃO AUTUADA NO TC 025.828/2021-5. ESCLARECIMENTO À AUTORIDADE SOLICITANTE. NOTIFICAÇÃO DA PRESENTE DECISÃO. ARQUIVAMENTO.

SOLICITAÇÃO DO CONGRESSO NACIONAL (SCN)

Secretaria de Controle Externo de Aquisições Logísticas (Selog).

Atuo nos presentes autos com fundamento no art. 27-A da Resolução-TCU 175/2005, tendo em vista haver sido designado, por meio da Portaria-TCU 68-SEAE, de 26/10/2021, substituto do eminente Ministro Vital do Rêgo.
2.	Em apreciação, Solicitação do Congresso Nacional - SCN, por meio da qual a Comissão de Fiscalização Financeira e Controle da Câmara dos Deputados encaminha a esta Corte de Contas a Proposta de Fiscalização e Controle 41/2021, de autoria do Deputado Leo de Brito (PT-AC) , peças 1, 3 e 4, em que requer a realização de investigação do contrato celebrado pela empresa VTCLOG em valor 1.800% maior que o recomendado pela Ministério da Saúde - MS, com a responsabilização dos agentes públicos envolvidos.
3.	A contratação em questão, consoante se depreende da solicitação encaminhada a esta Corte de Contas, refere-se à celebração do 2º Termo Aditivo ao Contrato 59/2018 firmado entre o MS e a empresa Voetur Cargas e Encomendas Ltda., que, a partir de 9/11/2018, alterou sua denominação para VTC Operadora de Logística Ltda. - "VTCLOG", que teve por objeto a execução de serviços de armazenagem e transporte de Insumos Críticos de Saúde (ICS) .
A Secretaria de Controle Externo de Aquisições Logísticas - Selog, responsável pela instrução do feito, em pronunciamento uniforme às peças 9 a 11, pugna pelo conhecimento da presente SCN, por observar o disposto nos arts. 4º, inciso I, alínea "b", da Resolução TCU 215/2008, e 232, inciso III, do RITCU.
Em adição, esclareceu que o objeto da presente SCN já está sendo tratado no âmbito do TC Processo 025.828/2021-5, que cuida de representação de iniciativa dos senadores da República Eliziane Gama (Cidadania - MA) e Alessandro Vieira (Cidadania - SE) , autuado em 23/7/2021 e cuja relatoria coube ao eminente Ministro Benjamin Zymler.
Com relação ao andamento do TC Processo 025.828/2021-5, informa a Selog que, em 15/9/2021, o Plenário do TCU, mediante Acórdão 2178/2021-TCU-Plenário, referendou medida cautelar concedida pelo Relator para suspender os efeitos jurídicos do 2º Termo Aditivo ao Contrato 59/2018.
Como consequência, o MS, em 30/9/2021, por meio do Departamento de Logística em Saúde, declarou a nulidade do 2º Termo Aditivo ao Contrato 59/2018, conforme Aviso publicado no Diário Oficial da União, número 186, Seção 3, página 139. 
Feitos tais registros, a unidade instrutiva sugere, no mérito, o esclarecimento ao solicitante de que: i) o objeto da presente SCN já está sendo tratado no âmbito do TC Processo 025.828/2021-5; e ii) o MS declarou a nulidade do 2º Termo Aditivo ao Contrato 59/2018. Em adição, pugna por que seja atribuída a chancela de processo de interesse do Congresso Nacional ao TC Processo 025.828/2021-5, nos termos do art. 14, inciso III, da Resolução TCU 215/2008.
Passo a decidir.
A presente SCN deve ser conhecida por observar o disposto nos arts. 4º, inciso I, alínea "b", da Resolução TCU 215/2008, e 232, inciso III, do RITCU. No mérito, acolho os encaminhamentos propugnados pela Selog.
De fato, a fiscalização de indícios de irregularidade na celebração do 2º Termo Aditivo ao Contrato 59/2018, entre a empresa VTCLOG e o MS, já está sendo conduzida no âmbito da representação autuada no TC Processo 025.828/2021-5, de relatoria do Ministro Benjamin Zymler.
Destaco que, mesmo com a anulação do mencionado termo aditivo pelo MS, conforme restou informado, as apurações na representação em tela deverão continuar para averiguação dos indícios de irregularidade reportados e das eventuais responsabilidades envolvidas.
Por essa razão, em adição às propostas de encaminhamento da Selog, entendo que, tão logo seja proferida a decisão de mérito no âmbito do TC Processo 025.828/2021-5, deva ser enviada à autoridade solicitante a que se refere esta SCN.
Com essas considerações, voto para que o Tribunal aprove a minuta de Acórdão que ora submeto à consideração deste Colegiado.
TCU, Sala das Sessões, em 27 de outubro de 2021.
MARCOS BEMQUERER COSTA
Ministro-Substituto